---
title: "Proyecto 2 CDE"
output:
    bookdown::html_document2:
    fig_caption: yes
date: "`r Sys.Date()`"
author: "Tomás Cantuarias - Raimundo Moraga - Victor Valero"
knit: (function(inputFile,encoding) {rmarkdown::render(inputFile,encoding=encoding,output_file=file.path(dirname(inputFile),'index.html'))})
---

```{r setup, include=FALSE}
knitr::opts_chunk$set(warning=FALSE,echo = TRUE)
pacman::p_load(sf, tidyverse, sfnetworks, openrouteservice, terra, leaflet,raster, mapview, rgee)
ee_Initialize(drive = T)
#Cargar los datos
Calles <- read_sf('Censo 2017 - INE/R09/R09/CALLES_PAIS_C17.shp')

Comuna <- read_sf('Censo 2017 - INE/R09/R09/COMUNA_C17.shp')

Distrito <- read_sf('Censo 2017 - INE/R09/R09/DISTRITO_C17.shp')
```

```{=html}
<style> 
body {
text-align: justify}
</style>
<!-- Para tener el texto justificado--> 
```
## Introducción {.unnumbered}

Dentro de Chile, existe una alta biodiversidad de flora y fauna, por lo cual se puede ver una gran cantidad de **ecosistemas** a través del país, especialmente en la zona **centro-sur y sur** del país. Sin embargo, muchas veces estos ecosistemas se encuentran muy alejados de la sociedad, por lo cual a la gente se le hace más dificil poder acceder a estos y disfrutar de ellos.

Gracias a esto, en este informe se hará un estudio acerca de la accesibilidad de los ecosistemas con respecto a distintas ciudades, por lo cual en este caso se hará un estudio acerca de la accesibilidad de **bosques** con respecto a la ciudad de **Temuco**, que se encuentra en la región de la Araucanía del país.

```{r araucania, echo=FALSE}
for (i in 1:nrow(Comuna)) {
 
   if(Comuna$NOM_COMUNA[i] == "TEMUCO"){
     Comuna_g <- st_geometry(Comuna)
    }
   } 
```

## Datos {.unnumbered}

Para poder entender los datos, que se pueden encontrar [acá](https://www.dropbox.com/s/6j24lrbqkqpiubs/Censo%202017%20-%20INE-20220503T151501Z-001.zip?dl=0), se procede a graficar la Novena Región del país, también conocida como la región de la Araucanía, y dentro de este mismo gráfico, graficar la comuna de Temuco (vista en color verde) que se puede ver en el gráfico \@ref(fig:grafarau).

```{r grafarau, fig.cap="Región Araucania",echo=FALSE}
plot(Comuna_g, lwd = 3)

plot(st_simplify(Comuna_g[28], dTolerance = 1e3), add=TRUE, border="green") # 1000m
```

Tomando esto en cuenta, se procede a buscar los bosques de la región, en donde se analiza la vegetación de estos ecosistemas, para poder determinar cuál es el nivel de vegetación suficiente para denominar como bosque, que en este caso será de un nivel de vegetación mayor a <>. Luego con esto se puede proceder a sacar la distancia desde Temuco a los distintos bosques de la región, y así determinar la accesibilidad. 

Para poder considerar un bosque como accesible para la población de Temuco, se determina que el bosque se debe encontrar a menos de 100 [Km] de la ciudad, y debe existir un camino a este, ya sea mediante carretera, calle o algún otro, pero se debe poder acceder a este mediante un camino establecido.